臺灣臺北地方法院刑事裁定　
111年度聲字第1219號
受  刑  人  游家傑



上列聲明異議人因公共危險案件，對於臺灣臺北地方檢察署檢察
官之執行指揮（111年度執字第1881號）聲明異議，本院裁定如
下：
    主  文
聲明異議駁回。
    理  由
一、聲明異議意旨略以：臺灣臺北地方檢察署（下稱臺北地檢署
    ）執行傳票命令（下稱本案傳票）通知聲明異議人即受刑人
    游家傑（下稱受刑人）於民國111年7月1日到場執行（111年
    度執字第1881號），當日經檢察官指揮受刑人不執行徒刑難
    以收矯治之效而不准易科罰金，受刑人固有於98年間、100
    年間、102年間各有1次酒駕行為，然本案雖於111年1月27日
    所犯第4次酒駕，距離第3次酒駕已相隔9年，如將其執行情
    形列入有無難收矯正之效之審核範疇，顯有過度評價之嫌，
    難謂適當。又受刑人尚須工作持家及照顧母親，倘命入監服
    刑，不僅工作不保、收入頓失，生計亦受影響，檢察官未衡
    量上述對受刑人有利之事由及本案是否有易科罰金難收矯正
    之效或難以維持法秩序之情形，檢察官之裁量顯有不當等語
    。
二、按受刑人或其法定代理人或配偶以檢察官執行之指揮為不當
    者，得向諭知該裁判之法院聲明異議，刑事訴訟法第484條
    定有明文。復按犯最重本刑為5年以下有期徒刑以下之刑之
    罪，而受6月以下有期徒刑或拘役之宣告者，得以新臺幣（
    下同）1,000元、2,000元或3,000元折算1日，易科罰金。但
    易科罰金，難收矯正之效或難以維持法秩序者，不在此限，
    刑法第41條第1項定有明文。又有期徒刑或拘役得易科罰金
    之案件，法院所諭知者，僅係易科罰金時之折算標準而已，
    至於是否准予易科罰金，仍賦予執行檢察官視個案具體情形
    ，依前開法律規定而為裁量，亦即執行檢察官得考量受刑人
    之一切主、客觀條件，審酌其如不接受有期徒刑或拘役之執
    行，是否難達科刑之目的、收矯正之成效或維持法秩序等，
    以作為其裁量是否准予易科罰金之憑據，非謂受刑人受6個
    月以下有期徒刑或拘役之宣告時，執行檢察官即必然應准予
    易科罰金。且上開法條所稱「難收矯正之效」及「難以維持
    法秩序」，均屬不確定法律概念，此乃立法者賦予執行者能
    依具體個案，考量犯罪所造成法秩序等公益之危害大小、施
    以自由刑，避免受刑人再犯之效果高低等因素，據以審酌得
    否准予易科罰金，亦即執行者所為關於自由刑一般預防（維
    持法秩序）與特別預防（有效矯治受刑人使其回歸社會）目
    的之衡平裁量，非謂僅因受刑人個人家庭、生活處遇值得同
    情即應予以准許；且法律賦予執行檢察官此項裁量權，僅在
    發生違法裁量或有裁量瑕疵時，法院始有介入審查之必要，
    如執行檢察官於執行處分時，已具體說明不准易科罰金之理
    由，且未有逾越法律授權、專斷等濫用權力之情事，自不得
    遽謂執行檢察官之執行指揮為不當。
三、經查：
　㈠受刑人因於111年1月27日服用酒類而駕駛動力交通工具，經
    本院以111年度交簡字第240號判決判處有期徒刑5月，並諭
    知易科罰金之折算標準，嗣於確定後，送交臺北地檢署檢察
    官以111年度執字第1881號執行，該署檢察官於111年6月10
    日核發本案傳票，命受刑人於111年7月1日上午9時30到署執
    行，並備註「酒駕3犯以上，不得易科罰金」等情，有上述
    判決書、本案傳票在卷可稽，本案傳票既已載明不得易科罰
    金，對受刑人之權益已發生現實之影響，且受刑人業於111
    年7月1日入監執行中，應認檢察官實質上已為不利於受刑人
    之執行指揮命令，而本院既為諭知科刑之法院，受刑人自得
    向本院為聲明異議，合先敘明。
　㈡受刑人前因酒後駕車之公共危險案件，先後經臺灣宜蘭地方
    檢察署緩起訴處分及本院法院判決確定如附表所示，有各案
    件聲請簡易判決處刑書、判決書及臺灣高等法院被告前案紀
    錄表在卷可稽，是受刑人有4次酒後駕車犯行之事實，已堪
    認定。是檢察官審酌受刑人共有4次酒後駕車犯行，認受刑
    人非予入監，實難收矯治之效，足認檢察官係審酌受刑人之
    犯罪類型（酒後駕車）、再犯之可能性（因酒駕犯罪已達4
    次）等因素，依職權裁量後，認不應准許受刑人易科罰金，
    並已具體說明不准受刑人易科罰金之理由，其對具體個案所
    為判斷，並無逾越法律授權或專斷而違反比例原則等濫用權
    力之情事，法院自應予以尊重。　　
　㈢受刑人雖以法務部102年6月19日之新聞稿內容，主張檢察官
    之裁量顯有過度評價或評價不足之情。然新聞稿之內容並不
    具有法律上之拘束力，檢察官對於個案情形仍得另為適法裁
    量之空間，本案執行檢察官依受刑人4次酒駕犯行及歷次執
    行之具體情狀，認本案若為易科罰金，將難收矯正之效，而
    不准受刑人易科罰金，自難僅因受刑人具有新聞稿所示例外
    情形，即認檢察官有裁量怠惰。
　㈣至受刑人以入監服刑，恐有工作不保、生計受損之虞、尚有
    家人須扶養為由，認本案有准予易科罰金之必要云云。然此
    均與刑法第41條第1項但書之「難收矯正之效」或「難以維
    持法秩序」認定無涉，並非檢察官於決定是否准予易科罰金
    所應斟酌審查之法定事由，無從憑此而認檢察官之執行指揮
    有何違法或不當。是本案檢察官於指揮執行時，經審酌本案
    受刑人個案具體情形，本諸法律賦予之裁量權而為不准易科
    罰金之執行指揮，並未有逾越法律授權、專斷等濫用權力之
    情事，難認有何違法或不當，本件聲明異議為無理由，應予
    駁回。
四、應依刑事訴訟法第486條，裁定如主文。
中　　華　　民　　國　　111 　年　　7 　　月　　27　　日
　　　　　　　　　刑事第二庭    法　官　洪甯雅
以上正本證明與原本無異。
如不服本裁定，應於送達後5日內，向本院提出抗告狀。
　　　　　　　　　　　　　　　　書記官　胡嘉玲
中　　華　　民　　國　　111 　年　　7 　　月　　28　　日

◎附表：
編號 確定緩起訴處分/確定判決案號 確定日期 處分/宣告刑 執行情形 1 宜蘭地檢署98年度偵字第2823號 98年8月4日 緩起訴1年，應執行處分金新臺幣6萬元。 緩起訴期間自98年8月4日至99年8月3日 2 本院100年度審交易字第50號 100年10月28日 罰金新臺幣8萬元 102年11月25日易服社會勞動完畢 3 本院102年度審交易第第649號 102年11月26日 有期徒刑4月 103年6月18日因徒刑執行完畢出監 4 本院111年度交簡字第210號 111年4月12日 有期徒刑5月 111年7月1日入監執行